【裁判字號】    89,訴,718
【裁判日期】    891213
【裁判案由】    懲治盜匪條例等
【裁判全文】
臺灣臺南地方法院刑事判決                          八十九年度訴字第七一八號
    公  訴  人  臺灣台南地方法院檢察署檢察官
    被      告  戊○○
    指定辯護人  本院公設辯護人甲○○
右列被告因違反懲治盜匪條例等案件，經檢察官提起公訴（八十九年度偵字第五五八
四號），本院判決如左：
    主  文
戊○○意圖為自己不法所有，以強暴，致使不能抗拒，而取他人之物，累犯，處有期
徒刑伍年貳月。
    事  實
一、戊○○於民國八十三年間曾犯詐欺罪，經本院判處有期徒刑二年，甫於八十五年
    七月五日執行完畢。詎仍不知悔改，於八十九年五月二日吹向丁○○借款新台幣
    （下同）五千元；丁○○不願意借款，答以身上沒錢，但仍敷衍向戊○○稱到其
    所經營之「天天興釣蝦場」看一看有沒有錢，惟立刻打電話給「天天興釣蝦場」
    會計乙○○，囑付不要借錢給戊○○。同日下午五時三十分許，戊○○騎乘車牌
    號碼ＶＥＣ─二五七號機車至台南縣永康市○○路七九一號天天興釣蝦場，向乙○○稱：「老板丁○○要借他錢」，乙○○不願交付借款，戊○○竟意圖為自己
    不法之所有，以強暴方式，拿起現場之空酒瓶，砸毀店內之水族箱、冰箱等物（
    毀損部分已撤回告訴），見乙○○打電話報警，並拿空酒瓶丟擲向乙○○，幸為
    乙○○閃過，惟乙○○已喪失自由意志不能抗拒，躲在櫃檯旁，任由戊○○取走
    櫃檯抽屜內之丁○○所有現金一萬零三百元。嗣戊○○見躲在櫃檯旁的乙○○還
    在打電話報警，又拿起椅子丟擲乙○○，致乙○○受有背部挫傷之傷害（傷害部
    分未據告訴），旋即騎乘機車逃逸。經警循線於同日下午五時四十分許，在台南
    縣永康市○○○路與大橋一街口查獲，並自戊○○上衣口袋中起獲盜匪所得一萬
    零三百元。
二、案經台南縣警察局永康分局報請臺灣台南地方法院檢察署檢察官偵查起訴。
    理  由
一、訊據被告戊○○固不否認於右揭時、地，從天天興釣蝦場取走一萬零三百元，惟
    矢否認有何盜匪之犯行，辯稱：「丁○○有同意要借我錢，因他身上沒錢，要我
    到店裡拿。我問店內小姐老闆是否有交待錢，她回答沒有，如此反覆問了三次。
    在第三次問不到時，我因急著要用錢，電話打不通，我揮開電話，又揮了瓶子，
    瓶子撞到水族箱，水族箱因此破掉，小姐叫我自己拿錢，說了二次，我才拿。」
    云云。經查：
（一）右揭事實業據被害人丁○○於警訊及本院審理中證稱：「他打電話向我借五千
      元。我說我身上沒有錢，他問我店裡有無，我說我不知道。我叫他到店裡去看
      一看。我有打電話給乙○○說如有人去借錢，不要借他。」等語明確，丁○○
      與被告間，關於借款之數目、是否同意借款，並未達成合意。況且，被告自丁○○之天天興釣蝦場取走之款項為一萬零三百元，並非被告所稱之借款五千元
      ，顯見被告在取款時，並非基於取得借款之想法，確有不法所有之意圖。
（二）被告為取得財物，以啤酒瓶、椅子等物丟擲釣蝦場之水族箱、冰箱及被害人乙○○之強暴方式，使乙○○受傷，並取走櫃檯抽屜內之丁○○所有現金一萬零
      三百元之事實，亦據證人乙○○於警訊中及本院審理中證稱：「歹徒（被告）
      拿起店內空酒瓶，先砸毀水族箱後，又砸毀冰箱，又拿空酒瓶砸向我（此時我
      站在櫃檯內拿行動電話正在報警），我立即躲開，歹徒砸完後，爬進櫃檯，我
      因為害怕，躲在旁邊，歹徒進到櫃檯後先打開櫃子，將現金放入上衣口袋，見
      我躲在旁邊打電話，即拿櫃檯內之電腦椅，向我砸來，我因閃避不及，被椅子
      砸到背部，並跟我講，你報警做什麼後，逃離現場」（見警卷第五頁背面、第
      六頁）、「那天老闆有打電話給我叫我不要借錢給他。被告說老闆要借錢給他
      ，叫我拿錢。我不肯，他就拿酒瓶丟冰箱及水族箱。因他丟酒瓶，我不敢制止
      他，他就翻過櫃自己去拿錢。我沒有告訴被告錢在櫃，叫他自己去拿。我
      要去報警，被告拿椅子丟我，我腰部腫痛，有到奇美就診。」（見本院八十九
      年九月二十日訊問筆錄），並有財團法人奇美醫院診斷證明書一紙在卷足憑。
      另現場目擊證人丙○○於警訊時亦證稱：「我看見一名男子約四十或五十歲，
      前往進出天天興釣蝦場三次，每次都向櫃檯小姐說，他的老闆欠他錢，要櫃檯
      小姐拿錢還他，但櫃檯小姐都執意不肯，到第三次，這名男子再進入店內後，
      即拿店內酒瓶砸店內冰箱及魚缸，並跳入該店內櫃檯內拿椅子毆打櫃檯小姐，
      我看見櫃檯小姐因害怕，躲在櫃檯旁，該名男子即強行拿取櫃檯內的錢後就離
      開了」（見警訊第十一頁背面）。被告所辯乙○○同意伊取款及不小心砸破魚
      缸，撞到椅子，椅子再撞到乙○○等語，均係事後卸責之詞不足採信。
（三）再查，被告以丟擲酒瓶、椅子之暴力方式，在客觀上已足使乙○○喪失自由意
      志而不能抗拒，此亦據乙○○於本院審理中證稱：「我不想死，想平安就好了
      。所以任由他將錢取走」屬實（見本院八十九年九月二十日訊問筆錄）。此外
      ，尚有贓物暫行發還認領保管單一紙、現場照片四幀在卷足憑，本件事證明確
      ，被告犯行洵堪認定，應予依法論科。
二、按懲治盜匪條例於四十六年六月五日修正公布，刪除第八條施行期間一年及第十
    條依特種刑事訴訟法條例審理之規定，其原第九條改為第八條，第十一條改為第
    九條；修正前該條例全部內容，曾經立法院民刑商法委員會審查，認尚有繼續沿
    用之必要，始改採新法之全部條文，並重新調整條次，形式上雖曰修正，實質上
    係明確將本條例由臨時性之舊法，改制為常態性之刑事特別法，等於制定新法，
    故該條例重新立法之合法性，並不因修正前曾施行期滿始以命令展期而有影響，
    最高法院八十八年度台上字第三０九八號判決亦同此見解，先予敘明。查被告戊○○以強暴方式，致使乙○○美喪失意思自由，且達於不能抗拒之程度，而強取
    其管領之丁○○所有之財物，核其所為係犯懲治盜匪條例第五條第一項第一款之
    盜匪罪。被告於八十三年間曾犯詐欺罪，經本院判處有期徒刑二年，甫於八十五
    年七月五日執行完畢，此有台灣高等法院被告全國前案紀錄表、台灣台南地方法
    院檢察署刑案資料查註紀錄表各一紙在卷足憑，其於五年之內再犯有期徒刑以上
    之罪，為累犯，應依法加重其刑，無期徒刑部分不予加重。按被告因一時貪慾致
    罹刑章，強取他人財物之惡性雖大，然其所得財物不多，被害人乙○○所受傷害
    亦輕，情輕法重，堪予憫恕，因認為即予宣告法定低度刑期，猶嫌過重，是爰依
    刑法第五十九條之規定酌量減輕其刑，前述刑之加重及減輕事由，依法先加再減
    。爰審酌被告戊○○正值壯年，不圖正業，其強盜之行為，嚴重影響社會治安，
    莫此為甚，本院再三衡酌被告犯罪之動機、目的、所得財物，及被害人受傷輕重
    等情，與犯罪後否認犯行等一切情狀，量處如主文所示之刑。
四、被告匪所得之財物一萬零三百元，已由被害人丁○○領回，此有贓物暫行發還
    認領保管單乙紙附卷可證，並為丁○○到庭陳明，無庸諭知發還被害人，並此敘
    明。
五、又按告訴乃論之罪，告訴人於第一審辯論終結前，得撤回其告訴。又告訴乃論之
    罪，經撤回者，應諭知不受理之判決，刑事訴訟法第二百三十八條第一項、第三
    百零三條第三款分別定有明文。本件告訴人丁○○告訴被告毀損其所有之水族箱
    及冰箱案件，公訴人認係觸犯刑法第三百五十四條之罪，依同法第三百五十七條
    之規定，係告訴乃論之罪，茲經告訴人丁○○於本院審理時具狀請求撤回告訴，
    揆諸首開說明，本應諭知被告不受理之判決，惟因公訴人認此部分與前揭被告盜
    罪犯行之論罪部分有牽連犯之裁判上一罪之牽連關係，爰不另為不受理之諭知，
    併此敘明。
六、據上論斷，應依刑事訴訟法第二百九十九條第一項前段，懲治盜匪條例第五條第
    一項第一款、第八條，刑法第四十七條、第五十九條，判決如主文。
本案經檢察官王百玄到庭執行職務
中    華    民    國      八十九      年      十二    月      十三      日
                                  臺灣臺南地方法院刑事第四庭
                                      法  官  張  麗  娟
右正本證明與原本無異
如不服本判決，應於判決送達後十日內，向本院提出上訴狀。
                                      書記官  陳  怡  吟
中    華    民    國      八十九      年      十二    月  十三      日
附錄法條：
懲治匪條例第五條第一項第一款
有左列行為之一者，處無期徒刑或七年以上有期徒刑
一、意圖為自己或第三人不法所有，以強暴、脅迫、藥劑、催眠術或他法致使不能抗
    拒而取他人之物使其交付者。
刑法第四十七條
受有期徒刑之執行完畢，或受無期徒刑或有期徒刑一部之執行而赦免後，五年以內再
犯有期徒刑以上之罪者，為累犯，加重本刑至二分之一。
刑法第五十九條
犯罪之情狀可憫恕者，得酌量減輕其刑。


司法院資訊處製作；財團法人民間司法改革基金會備份。
